臺灣高等法院民事判決　　　　　　　　　95年度上字第1040號
上　訴　人　　甲○○
訴訟代理人　　黃鈺華律師
被上訴人　　　三富營造股份有限公司
法定代理人　　乙○○
上列當事人間請求確認委任關係不存在事件，上訴人對於中華民
國95年10月31日臺灣臺北地方法院95年度訴字第10320號第一審
判決提起上訴，本院於96年7月31日言詞辯論終結，判決如下：
    主  文
上訴駁回。
第二審訴訟費用由上訴人負擔。
    事實及理由
一、本件上訴人上訴時係請求：被上訴人三富營造股份有限公司
    （下稱三富公司）應將經濟部89年8月17日公司變更登記事
    項表之代表人、公司執照及營利事業登記證書上之代表人與
    營業登記證書之負責人為上訴人名義之登記塗銷，並回復為
    經濟部88年12月13日之變更登記事項之代表人及公司執照及
    營利事業登記證書上代表人與營造業登記證書之負責人為被
    上訴人乙○○，嗣因三富公司已變更登記法定代理人為乙○
    ○，上訴人乃撤回對乙○○部分之上訴，並撤回變更公司登
    記事項部分之請求，然追加請求：三富公司應將內政部營造
    業登記證上之代表人甲○○之登記塗銷。嗣再撤回其追加聲
    明部分，即其上訴聲明僅為：三富公司應將台北市政府營利
    事業登記證上代表人甲○○之登記塗銷。其撤回均經乙○○
    及三富公司同意，經核並無不合，核先說明。
二、上訴人主張：伊與三富公司法定代理人乙○○於民國87年間
    就三富公司之股權轉讓事宜為協商，約定轉讓前三富公司之
    債務及稅金由乙○○負責處理，詎伊於受讓經營，且於89年
    間變更法定代理人為伊後，始發現三富公司於85年間有欠稅
    未繳清，並有鉅額債務未清償，致公司營運困難，伊乃與訴
    外人游鵬哲協商轉讓經營權事宜，並於90年間變更三富公司
    之法定代理人為游鵬哲。詎游鵬哲竟於伊出國之際以三富公
    司並未召開董事會選任其為董事為由，訴請確認其與三富公
    司間並無委任關係存在，及請求塗銷登記，並持其勝訴判決
    塗銷其為公司法定代理人之登記，而回復伊為三富公司法定
    代理人之登記。然伊為三富公司法定代理人之登記，亦係未
    經召集股東會、董事會，股東會議紀錄及董事會議紀錄上之
    記載均屬不實，伊與三富公司間並無委任關係存在，其登記
    應屬無效，而不存在，依民法第113條規定，三富公司應負
    塗銷登記回復原狀之責任。本件三富公司改選董監事後據以
    變更登記之股東臨時會會議紀錄及董事會會議紀錄既屬不實
    ，而為偽造、變造之書，依公司法第9條第4項規定：「公司
    之設立或其他登記事項有偽造、變造文書，經裁判確定後，
    由檢察機關通知中央主管機關撤銷或廢止其登記」，及依台
    北市政府建商字第09403743400號函所示，伊請求塗銷三富
    公司營利事業登記證上代表人甲○○之登記塗銷，即屬有據
    等語，爰請求如上之判決（原審為上訴人敗訴判決）。上訴
    聲明：三富公司應將台北市政府營利事業登記證上代表人甲
    ○○之登記塗銷。
三、被上訴人則以：三富公司之股權全數為乙○○之夫出資擁有
    ，乙○○及其家人掛名為該公司股東，並以乙○○為該公司
    之董事長，實則該公司營運全由乙○○之夫掌控。87年間乙
    ○○之夫因意外身故，乙○○無心繼續經營，遂與上訴人洽
    談經營權轉讓之事，並於87年間即將公司交予上訴人經營，
    並於89年間辦理公司法定代理人變更登記。90年間上訴人雖
    將三富公司之經營權出讓予游鵬哲並辦理董事長變更登記，
    惟該登記嗣因游鵬哲提起93年訴字第4745號訴訟獲確定勝訴
    判決而遭塗銷，上訴人乃回復為三富公司之法定代理人，且
    因三富公司之欠稅問題遭限制出境。為讓上訴人順利出境經
    商，乙○○已辦妥公司變更登記事項卡上法定代理人之變更
    登記，惟迄未能變更營利事業登記證上之法定代理人登記，
    伊同意上訴人之請求等語。
四、查上訴人主張三富公司並未召開股東會及董事會，股東會議
    紀錄及董事會議紀錄上記載之選任事項，均屬不實等語，為
    被上訴人所不爭執，且游鵬哲亦係以相同方式變更登記為三
    富公司法定代理人，嗣經游鵬哲訴請法院確認其與三富公司
    間委任關係不存在，並據而塗銷公司法定代理人之登記，亦
    有原法院93年度訴字第4745號民事判決可參（見原審卷第20
    頁），另三富公司法定代理人現亦已變更登記為乙○○，亦
    有三富公司基本資料查詢表可參（見原審卷第37頁），且為
    被上訴人所不爭執，則上訴人主張三富公司並未召開股東會
    、董事會選任其為法定代理人，三富公司持以變更登記其為
    法定代理人之股東會議紀錄、董事會會議紀錄係屬不實者，
    即屬可採。
五、按公司之設立或其他登記事項有偽造、變造文書，經裁判確
    定後，由檢察機關通知中央主管機關撤銷或廢止其登記。公
    司法第9條第4項定有明文，且公司登記事項有偽造或變造之
    情事，於偽造或變造事實可得確定之情形，可依行政程序法
    第117條規定辦理，亦有經濟部93年1月28日經商字第093005
    06820號函可參（見原審卷第38頁上訴人提出之台北市政府
    函）。本件三富公司並未召開股東會及董事會，股東會議紀
    錄及董事會議紀錄上記載之選任事項，均屬不實，業如前述
    ，三富公司持以辦理變更法定代理人為上訴人，即屬公司法
    第9條第4項範疇，再參以上訴人自承三富公司已變更法定代
    理人為乙○○後，兩造間已無委任關係存在，但仍無法變更
    營利事業登記證上代表人為乙○○，係因兩造均無力繳清三
    富公司欠稅所致（見本院卷第32頁反面），兩造均稱彼此間
    已無私法上之糾紛，堪見此營利事業登記證負責人名義之變
    更，應屬行政事項，應依公司法第9條第4項規定或依行政程
    序法第117條規定尋求解決，此觀之三富公司已同意變更但
    因欠稅未繳清而無法變更者自明。系爭營利事業登記證上公
    司負責人名義不得塗銷變更，既係因公法上欠稅所致，被上
    訴人無處分權，故本件雖經被上訴人認諾塗銷，亦不生效力
    ，無從為上訴人有利之判決，是上訴人請求三富公司塗銷三
    富公司營利事業登記證上代表人登記，即非正當。至其因無
    法塗銷倘因此而受有損害，核係其是否基於其與乙○○間受
    讓三富公司股權契約而請求乙○○損害賠償問題，併此敘明
    。
六、綜上所述，上訴人執三富公司並未召開股東會及董事會，股
    東會議紀錄及董事會議紀錄上記載之選任事項，均屬不實為
    由，請求被上訴人塗銷三富公司營利事業登記證上代表人為
    上訴人之記載，自非正當，不應准許。原審為上訴人敗訴之
    判決，理由雖有不同，但結論並無二致。上訴意旨指摘原判
    決不當，求予廢棄改判，為無理由，應予駁回。
七、本件事證已臻明確，兩造其餘主張與舉證，經審酌核與判決
    結果不生影響，爰不逐一論述，併此敘明。
八、據上論結，本件上訴為無理由，依民事訴訟法第449條第1項
    、第78條，判決如主文。
中　　華　　民　　國　　96　　年　　8　　月　　14　　日
　　　　　　　　　民事第七庭
                    　  審判長法　官  鄭三源
　　　　　　　　　　          法　官  王麗莉
　　　　　　　　　　          法　官  周美月
正本係照原本作成。
如不服本判決，應於收受送達後20日內向本院提出上訴書狀，其
未表明上訴理由者，應於提出上訴後20日內向本院補提理由書狀
（均須按他造當事人之人數附繕本）上訴時應提出委任律師或具
有律師資格之人之委任狀；委任有律師資格者，另應附具律師資
格證書及釋明委任人與受任人有民事訴訟法第466條之1第1項但
書或第2項（詳附註）所定關係之釋明文書影本。
中　　華　　民　　國　　96　　年　　8 　　月　　14　　日
　　　　　　　　　　　　　　　書記官  李華安
附註：
民事訴訟法第466條之1（第1項、第2項）：
對於第二審判決上訴，上訴人應委任律師為訴訟代理人。但上訴
人或其他法定代理人具有律師資格者，不在此限。
上訴人之配偶、三親等內之血親、二親等內之姻親，或上訴人為
法人、中央或地方機關時，其所屬專任人員具有律師資格並經法
院認為適當者，亦得為第三審訴訟代理人。
